最高法院刑事判決　　　　　　九十四年度台上字第三六七九號
　　上　訴　人　甲○○
　　　　　　　　　　　　弄30.
　　選任辯護人　劉添錫律師
上列上訴人因偽造有價證券案件，不服台灣高等法院中華民國九
十四年四月四日第二審更審判決（九十四年度上更(一)字第二八號
，起訴案號：台灣板橋地方法院檢察署八十八年度偵字第二六六
一三號），提起上訴，本院判決如下：
    主  文
原判決撤銷，發回台灣高等法院。
    理  由
本件原判決認定上訴人甲○○意圖為自己不法所有，於民國八十
八年五月二十五日向告訴人陳輝煌佯稱願意提供登記於友人許憲
平名下，坐落台北市○○區○○段五小段第四九七號之土地一筆
，調現新台幣（下同）九百萬元，獲得告訴人首肯後，上訴人乃
透過友人盧杲明代向「芭樂票」集團購買「芭樂票」使用，盧杲
明遂基於幫助上訴人偽造有價證券之犯意，於八十八年五月間之
不詳日期，透過報紙所刊載販賣「芭樂票」之廣告，向姓名不詳
之成年人購買未經潘朝順本人同意，而假冒其名義在世華聯合商
業銀行三重分行所開立支票存款帳戶（帳號：00000000
000），所請領得之空白支票二紙（金額欄空白，發票日僅有
年月而無日之記載）交與上訴人，上訴人與該姓名不詳成年人並
基於共同偽造有價證券之犯意聯絡，由上訴人在該二紙空白支票
上填載票面金額分別為五百萬元（票號及發票日因告訴人未影
印留存而無可考）及四百萬元、發票日八十八年七月二十五日
（票號ＪＮ0000000號），偽造完成後交予不知情之告訴
人。嗣因告訴人之前手金主要求改為三百萬元之支票三紙，上訴
人乃基於概括犯意，要求盧杲明再與販賣「芭樂票」之姓名不詳
男子約定在台北縣板橋市某棟大樓內交易，盧杲明遂邀上訴人一
同前往，由上訴人以三萬元之價格向該姓名不詳成年男子，購買
假冒潘朝順名義之ＪＮ0000000號ＪＮ000000
0號ＪＮ0000000號空白支票三紙（金額欄空白，發票
日僅有年月而無日之記載），隨後由上訴人自行在該三紙空白支
票上分別填載票面金額為三百三十一萬五千元、三百十八萬元、
三百零九萬元，並填載發票日為八十八年六月三十日、八十八年
七月二十五日、八十八年八月二十五日，偽造完成後交付予不知
情之告訴人，上訴人復向告訴人佯稱因需款甚急，要求告訴人先
行借款，事後將儘速補辦抵押權登記手續，並將在上開三紙支票
背面背書，使告訴人陷於錯誤而同意出借並交付九百萬元予上訴
人，分別於八十八年五月二十七日、二十八日、六月一日，先後
將現金五百萬元、二百萬元、二百萬元自世華商業銀行敦南分行
，匯入上訴人設於誠泰商業銀行西園分行0000000000
00之帳戶內。詎上訴人得款後竟遲不辦理抵押權設定手續，復
拒絕在上開三紙支票背書，嗣告訴人提示上開三紙支票，均遭以
存款不足及拒絕往來戶為由不獲兌現，始知受騙，足以生損害於
告訴人等情。因而撤銷第一審判決，改判論處上訴人共同連續意
圖供行使之用，而偽造有價證券罪刑，固非無見。
惟查：(一)、依法應於審判期日調查之證據雖已調查，而其內容未
明瞭者，即與未經調查無異，如遽行判決，仍屬應於審判期日調
查之證據而未予調查，尚不得遽對被告為有利或不利之認定。又
告訴人之告訴，係以使被告受刑事訴追為目的，是其陳述是否與
事實相符，仍應調查其他證據以資審認。原判決認定上訴人在如
原判決事實欄所載潘朝順名義之五張支票上，偽造填載如原判決
事實欄所載之金額及日期後，先後持交與告訴人等情，係依憑告
訴人指稱：伊載上訴人去拿票，伊在樓下車上等，上訴人上去拿
票，伊拿二張支票換上訴人的三張支票，交給伊的時候支票金額
已經寫好了（原判決第六頁第五至八行），為其主要論據之一。
然上情為上訴人所否認，辯稱：因告訴人向伊借支票，伊告訴盧
杲明，盧杲明就說他要想辦法幫伊借，伊雖有以如原判決事實欄
所載至之三張支票，持向告訴人換回如原判決事實欄所載
及之二張支票，可是伊並不知道盧杲明之支票從何處拿來，伊
並未看到信封內之支票，而直接將信封交給告訴人，該支票上之
面額及日期等並不是伊所填寫的等語（原判決第三頁第九至十九
行）等情。原判決未說明經由何項調查及有何其他證據足資審認
，堪認告訴人上開指述各情確屬事實，復未說明其認定上開支票
上之面額及日期等係上訴人所填寫，其所依憑之證據及理由，其
查證未盡且理由欠備，逕為不利上訴人之認定，尚有未合。(二)、
共同正犯之成立，除同謀共同正犯外，以有犯意之聯絡與行為之
分擔為要件，而此項要件，除應於事實欄內詳加記載外，並應於
理由內逐一說明其認定此項事實所憑之證據，方足資為論罪科刑
之根據。原判決認定上訴人與姓名不詳之成年人基於共同偽造有
價證券之犯意聯絡，由上訴人偽造如原判決事實欄所載之五張支
票等情，為上訴人所否認，辯稱：伊不知道盧杲明自何處拿來支
票，伊並未看到信封內之支票，而直接將信封交給告訴人等語。
而購買俗稱「芭樂票」使用之情形不一，未必當然即構成偽造有
價證券罪，原判決未說明經由何項調查及有何證據，堪認上訴人
對如原判決事實欄所載潘朝順名義之支票存款帳戶，係他人冒用
潘朝順名義設立並冒領支票等情確屬知情，而與如原判決事實欄
所載姓名不詳之成年人間，就偽造如原判決事實欄所載潘朝順名
義五張支票之犯行，彼等間具有犯意聯絡及行為分擔之共同正犯
關係，逕為不利上訴人之認定，其查證未盡且理由欠備，遽行判
決，尚有未洽。(三)、犯罪事實應依證據認定，有罪之判決書，應
於理由內記載認定犯罪事實所憑之證據及其認定之理由，否則即
有理由不備之違法。原判決認定上訴人透過盧杲明，於八十八年
五月間之不詳日期，依報紙所刊載販賣「芭樂票」之廣告，由盧
杲明向姓名不詳之成年人購買潘朝順名義，如原判決事實欄所載
、之空白支票二張交予上訴人，上訴人與該姓名不詳之成年
人基於共同偽造有價證券之犯意聯絡，由上訴人在該二紙空白支
票上填載如原判決事實欄所載之票面金額及日期，偽造完成後交
予不知情之告訴人等情，為上訴人所否認。而原判決理由欄二、
(三)援引盧杲明相關供述之內容，其是否僅就如原判決事實欄所載
、、之三張支票之來源等為供述？原判決未說明經由何項
調查及有何證據，堪認如原判決事實欄所載、所載之二張支
票，確係上訴人透過盧杲明購得後加以偽造，逕為上開認定，其
理由欠備，尚有未合。上訴意旨指摘原判決不當，尚非全無理由
。按第三審法院應以第二審判決所確認之事實為判決基礎，刑事
訴訟法第三百九十四條第一項前段定有明文。原判決上述之違背
法令，影響於事實之確定，本院無可據以為裁判，應將原判決撤
銷，發回原審法院更為審判。
據上論結，應依刑事訴訟法第三百九十七條、第四百零一條，判
決如主文。
中　　華　　民　　國　九十四　年　　七　　月　 十四 　日
                      最高法院刑事第二庭
                          審判長法官  董　明　霈
                                法官  林　茂　雄
                                法官  張　祺　祥
                                法官  呂　永　福
                                法官  洪　文　章
      本件正本證明與原本無異
                                      書  記  官
中　　華　　民　　國　九十四　年　　七　　月　二十一　日
                                                      Ｑ
